【裁判字號】    92,台非,128
【裁判日期】    920327
【裁判案由】    違反毒品危害防制條例
【裁判全文】
最高法院刑事判決                                九十二年度台非字第一二八號
    上  訴  人  最高法院檢察署檢察總長
    被      告  甲○○
右上訴人因被告違反毒品危害防制條例案件，對於台灣台中地方法院中華民國八十九
年三月十七日第一審確定簡易判決（八十九年度沙簡字第一二三號，聲請簡易判決處
刑案號：台灣台中地方法院檢察署八十八年度毒偵字第七八八號），認為違法，提起
非常上訴，本院判決如左：
    主  文
原判決關於違背法令部分撤銷。
    理  由
非常上訴理由稱：「按判決不適用法則或適用不當者，為違背法令，刑事訴訟法第三
百七十八條定有明文。又依法應於審判期日調查之證據未予調查，致適用法令違誤，
而顯然於判決有影響者，該項確定判決即屬違背法令，得提起非常上訴，亦經司法院
大法官會議著有釋字第一八一號解釋可稽。事實審法院對於被告有無累犯之事實，應
否適用刑法第四十七條累犯之規定加重其刑，即屬法院認定事實與適用法律之基礎事
項，客觀上有其調查之必要，應依職權加以調查，倘被告確係累犯，而事實審並未詳
加調查，致判決時未適用累犯之規定論處，即屬刑事訴訟法第三百七十九條第十款規
定依法應於審判期日調查之證據而未予調查，其判決當然為違背法令。本件原判決認
定被告甲○○於民國八十八年九月九日前之數日內，施用第二級毒品安非他命一次，
判處有期徒刑肆月。惟卷查被告另犯違反麻醉藥品管理條例罪，經台灣台中地方法院
於八十七年四月七日以八十七年度易字第六０二號判決判處有期徒刑陸月確定，並於
八十七年十一月二十七日易科罰金執行完畢，有各該卷宗暨刑案資料查註紀錄表附於
本案偵查卷（八十八年毒偵字第七八八號）可稽，則被告再犯本件有期徒刑之罪仍在
前犯違反麻醉藥品管理條例罪執行完畢五年以內，應為累犯，原審未依卷存資料予以
調查，復未依累犯規定處斷，即有應於審判期日調查之證據未予調查，及判決不適用
法則之違法，案經確定，爰依刑事訴訟法第四百四十一條、第四百四十三條提起非常
上訴以資糾正。」等語。
本院按判決不適用法則或適用不當者，為違背法令，刑事訴訟法第三百七十八條定有
明文。又依法應於審判期日調查之證據未予調查，致適用法令違誤，而顯然於判決有
影響者，該項確定判決即屬違背法令，得提起非常上訴，亦經司法院大法官會議著有
釋字第一八一號解釋可稽。事實審法院對於被告有無累犯之事實，應否適用刑法第四
十七條累犯之規定加重其刑，即屬法院認定事實與適用法律之基礎事項，客觀上有其
調查之必要，應依職權加以調查，倘被告確係累犯，而事實審並未詳加調查，致判決
時未適用累犯之規定論處，即屬刑事訴訟法第三百七十九條第十款規定依法應於審判
期日調查之證據而未予調查，其判決當然為違背法令。本件被告甲○○於八十八年九
月九日前之數日內，施用第二級毒品安非他命一次，為原判決所認定之事實。惟查被
告於八十七年四月七日因非法吸用化學合成麻醉藥品罪，經台灣台中地方法院以八十
七年度易字第六０二號刑事判決，判處有期徒刑六月，由台灣台中地方法院檢察署於
八十七年十一月二十七日指揮執行完畢，有台灣台中地方法院檢察署八十七年度執緝
字第一二八九號執行卷宗，及台灣台中地方法院檢察署刑案資料查註紀錄表附偵查卷
可稽（八十八年度偵字第七八八號卷第二頁）。足見被告於前案之有期徒刑執行完畢
後，五年以內即再犯本件之施用第二級毒品罪，應以累犯論處。乃原判決對卷附被告
之前科資料未詳加調查，致判決時未適用累犯之規定論處。揆諸首開說明，自屬依法
應於審判期日調查之證據未予調查，致適用法令違誤，而顯然於判決有所影響，該判
決當然為違背法令。案經確定，非常上訴意旨，執以指摘，洵有理由。惟原判決尚非
不利於被告，應由本院將原判決關於此違背法令部分撤銷，以資糾正。
據上論結，應依刑事訴訟法第四百四十七條第一項第一款前段，判決如主文。
中      華      民      國    九十二    年      三      月    二十七    日
                              最高法院刑事第三庭
                                  審判長法官  董  明  霈
                                        法官  林  茂  雄
                                        法官  王  居  財
                                        法官  張  祺  祥
                                        法官  吳  三  龍
      右正本證明與原本無異
                                              書  記  官
中      華      民      國    九十二    年      四      月      三      日


司法院資訊處製作；財團法人民間司法改革基金會備份。
